【裁判字號】    89,訴,1783
【裁判日期】    891018
【裁判案由】    偽造貨幣等
【裁判全文】
臺灣臺中地方法院刑事判決                        八十九年度訴字第一七八三號
    公  訴  人  臺灣臺中地方法院檢察署檢察官
    被      告  甲○○
    指定辯護人  本院公設辯護人  丁○○
    被      告  丙○○
                乙○○
    右  一  人
    選任辯護人  林益輝  律師
右列被告因偽造貨幣等案件，經檢察官提起公訴（八十九年度偵字第二八二六、二八
二九、一０四四三號），本院判決如左：
    主  文
甲○○未經許可，持有可發射子彈具有殺傷力之改造手槍，累犯，處有期徒刑壹年肆
月，併科罰金新臺幣拾伍萬元，罰金如易服勞役，以新臺幣玖佰元即銀元參佰元折算
壹日；扣案之改造手槍壹枝（槍枝管制編號：0000000000號、含彈匣壹個
）沒收。又行使偽造之通用紙幣，累犯，處有期徒刑參年貳月；扣案偽造之臺灣銀行
面額新臺幣壹仟元通用紙幣共拾貳張（其中號碼為ＣＭ９８６８４４ＧＹ者肆張、Ｄ
Ｌ８４５５６４ＢＵ者參張、ＣＴ２２２２１５ＧＶ者參張、ＣＫ９３７２２５ＢＵ
者貳張）均沒收。應執行有期徒刑肆年參月，併科罰金新臺幣拾伍萬元，罰金如易服
勞役，以新臺幣玖佰元即銀元參佰元折算壹日。扣案之改造手槍壹枝（槍枝管制編號
：0000000000號、含彈匣壹個）及偽造之臺灣銀行面額新臺幣壹仟元通用
紙幣共拾貳張（其中號碼為ＣＭ９８６８４４ＧＹ者肆張、ＤＬ８４５５６４ＢＵ者
參張、ＣＴ２２２２１５ＧＶ者參張、ＣＫ９３７２２５ＢＵ者貳張），均沒收。
丙○○未經許可，寄藏可發射子彈具有殺傷力之改造手槍，累犯，處有期徒刑壹年貳
月，併科罰金新臺幣拾萬元，罰金如易服勞役，以新臺幣玖佰元即銀元參佰元折算壹
日。扣案之改造手槍壹枝（槍枝管制編號：0000000000號、含彈匣壹個）
，沒收。
乙○○收受後方知為偽造之通用紙幣而仍行使，處罰金參仟元，如易服勞役，以參佰
元折算壹日；扣案偽造之臺灣銀行面額新臺幣壹仟元通用紙幣共拾貳張（其中號碼為
ＣＭ９８６８４４ＧＹ者肆張、ＤＬ８４５５６４ＢＵ者參張、ＣＴ２２２２１５Ｇ
Ｖ者參張、ＣＫ９３７２２５ＢＵ者貳張）均沒收。
    事  實
一、甲○○前曾於民國（下同）八十六年三月二十八日因違反麻醉藥品管理條例案件
    ，經本院判處有期徒刑三月，如易科罰金，以三百元折算一日，於八十六年八月
    十九日經臺灣高等法院台中分院判決上訴駁回而告確定，於八十六年十一月二十
    八日送監執行，嗣並與其逃亡案件（軍法審判）所判處之有期徒刑八月，由台灣
    高等法院台中分院合併定其應執行刑為有期徒刑十月，於八十六年十二月六日執
    行完畢。丙○○於八十四年間，曾因傷害案件，經本院判處有期徒刑一年二月確
    定，甫於八十八年四月二十三日假釋期滿執行完畢。
二、甲○○明知未經許可，不得持有可發射子彈具有殺傷力之改造手槍，竟於八十七
    年間某日，在花蓮地區不詳處所，以新臺幣（下同）八萬元向姓名年籍不詳之成
    年人，購買可發射子彈，具有殺傷力之改造手槍一枝（槍枝管制編號：0000
    000000號、含彈匣壹個）及具殺傷力之改造子彈一顆（鑑定時經試射已失
    子彈結構），即未經許可而持有上開槍、彈；嗣八十九年一月三十一日晚上二十
    時三十分許，甲○○因攜帶上開槍、彈，在台中縣神岡鄉○○路四四八巷二弄二
    五號處，適逢警察搜索該處，甲○○遂將上開槍、彈丟棄於屋外，並旋以電話通
    知丙○○前往撿取藏匿，而丙○○明知甲○○所持有之上開槍枝可發射子彈，與
    該子彈均具有殺傷力，竟於受甲○○委託後，即基於未經許可寄藏槍彈之犯意而
    於同日前往撿取上開槍、彈，並代為將之藏放在台中縣神岡鄉○○路七０二巷路
    旁草叢內；嗣於八十九年二月三日凌晨零時三十分許，丙○○因違反毒品危害防
    制條例案件，為警在台中縣神岡鄉○○路三六０巷十弄十一號前查獲，經帶同員
    警前往上開藏放槍、彈處，起出其所寄藏之改造手槍一枝（槍枝管制編號：00
    00000000號、含彈匣壹個）及改造子彈一顆。
三、甲○○因積欠乙○○三萬元，乙○○催討甚急，即另基於意圖供行使之用，於八
    十八年十二月底，在臺中市○○路第一廣場，向另一不詳姓名、年籍之成年人，
    以一千元換取偽造之臺灣銀行面額一千元通用紙幣五張方式，購買取得偽造之臺
    灣銀行面額一千元通用紙幣十二張，其中號碼為ＣＭ９８６８４４ＧＹ者四張、
    ＤＬ８４５５６４ＢＵ者三張、ＣＴ２２２２１５ＧＶ者三張、ＣＫ９３７２２
    ５ＢＵ者二張，而收集偽造之通用紙幣。甲○○於取得該偽造之通用紙幣後，即
    於八十九年一月三十一日，前往台中縣神岡鄉○○路四四八巷二弄二五號乙○○
    住處，將上開十二張偽造之通用紙幣混雜在十八張真鈔內，交付予乙○○以清償
    三萬元之債務而行使之；乙○○收受上開紙幣後，事後亦發現其中夾雜偽造之通
    用紙幣，竟仍於八十九年二月二日下午，在台中縣神岡鄉某處車上，將其中二張
    偽造之通用紙幣（號碼均為ＣＫ９３７２２５ＢＵ）交付予不知情之丙○○供作
    購買呼叫器一個之對價而行使之，嗣於八十九年二月二日下午十九時三十分許，
    陳子欽駕駛車牌號碼Ｊ２－２５７１號自用小客車，搭載乙○○及張文聰、林佩
    柔、陳惠珍等人，在台中縣大雅鄉○○○街一八０巷口處為警查獲，並於該車右
    前座腳墊下起獲乙○○所有偽造之通用紙幣共十張（其中號碼為ＣＭ９８６８４
    ４ＧＹ者四張、ＤＬ８４５５６４ＢＵ者三張、ＣＴ２２２２１５ＧＶ者三張）
    。又於同年二月三日凌晨零時三十分許，在台中縣神岡鄉○○路三六０巷十弄
    十一號前，丙○○駕駛之車號Ｍ６－０７８６號自用小客車中，起出上開二張偽
    造之通用紙幣（號碼均為ＣＫ９３７２２５ＢＵ）。
四、案經內政部警政署台中港務警察所（被告丙○○、乙○○及被告甲○○行使偽造
    之通用紙幣部分）報請臺灣臺中地方法院檢察署及該署檢察官自動檢舉（被告甲○○持有槍、彈部分）偵查起訴。
    理  由
一、右揭事實，（一）訊據被告甲○○對於未經許可，持有可發射子彈具有殺傷力之
    改造手槍、改造子彈，及行使偽造通用紙幣之事實均供承不諱；被丙○○對於
    其未經許可，寄藏可發射子彈具有殺傷力之改造手槍、改造子彈之事實，亦坦承
    不諱，核與被告乙○○供述收受偽造之通用紙幣情節大致相符，並有右開改造手
    槍一枝（槍枝管制編號：0000000000號、含彈匣壹個）、改造子彈一
    顆及偽造之臺灣銀行面額一千元通用紙幣十二張（其中號碼為ＣＭ９８６８４４
    ＧＹ者四張、ＤＬ８４５５６４ＢＵ者三張、ＣＴ２２２２１５ＧＶ者三張、Ｃ
    Ｋ９３７２２５ＢＵ者二張）扣案可證。而上開扣案之槍、彈送內政部警政署刑
    事警察局鑑定後，該扣案手槍係由玩具槍之金屬槍身與制式手槍滑套及槍管組合
    而成之改造手槍，機械性能良好，可擊發適用子彈，而認具有殺傷力；扣案之子
    彈，認係土造子彈，經試射，可擊發，認具殺傷力。有該局八十九年二月十六日
    刑鑑字第一六四二二號鑑定通知書一紙附卷可稽；而扣案之十二張偽造通用紙幣
    ，經送中央印製廠鑑定結果，均屬偽鈔，其中有以彩色噴墨方式仿印，或以彩色
    雷射輸出方式（含彩色影印）仿印，紙質與真鈔均不同，水印及安全線均以灰色
    墨印在紙張背面仿製而成，確屬偽造一節，有中央銀行發行局八十九年二月二十
    一日（八九）臺央發字第０三００二七二號、第０三００二七三號函文各一份附
    卷可稽，足認被告甲○○、丙○○二人自白與事實相符。（二）訊據被告乙○○
    固坦承持二張偽造之通用紙幣（號碼均為ＣＫ９３７２２５ＢＵ）交付予丙○○
    供作購買呼叫器一個之對價一事不諱，惟堅決否認有明知為偽造通用紙幣而仍行
    使之犯行，並辯稱：該紙幣係甲○○清償欠款所交付，伊並不知道係偽造紙幣云
    云；然查扣案之偽造通用紙幣，據前開中央印製廠鑑定結果，非但有紙幣號碼相
    同之情形且偽造紙幣之紙質粗糙，與真鈔相雜，一般人顯能明白比較辨識，而乙○○於偵查中亦供承：「因進入屋內燈光亮，才看出是偽鈔」，則自八十九年一
    月三十一日收受紙幣後，於同年二月二日始向丙○○行使該偽造通用紙幣，其持
    有期間長達三日，對此一望可知為偽造之紙幣，焉有視而不見之理，至於被告丙○○雖於偵查中供稱：「車上暗暗自不出來，以他與我交情應該他不會拿假鈔，
    我拿一張去買東西老闆說是假的，我趕快連絡乙○○，約好在他家後面，見我到
    時就為警抓到，當時乙○○有說他也不知道是偽鈔」等語，然純屬丙○○個人推
    測之詞，並不足以認定乙○○將偽鈔交予丙○○時不知係偽造，又行使偽鈔者，
    於收受偽鈔者發現係偽鈔時，一般均極力否認，是乙○○於丙○○發現偽鈔後即
    向丙○○表明伊不知是偽鈔，亦不足為有利於乙○○之認定，況甲○○交付予乙○○之偽鈔，係夾雜於真鈔中，然為警查獲時僅係偽造之紙幣且乙○○將之藏於
    自用小客車之腳踏墊下，以避人耳目，益證乙○○於收受後已發現真、偽鈔，並
    將之區別，是被告辯稱於交付於丙○○時，仍不知偽鈔云云顯係避重就輕之詞，
    自難輕信。（三）綜上，本件事證明確，被告甲○○、丙○○、乙○○三人之犯
    行，均堪予認定。
二、查槍砲彈藥刀械管制條例第十一條業於八十九年七月五日修正公布，並於同年月
    七日生效，比較修正前後之規定，僅於該條文第一項增加「第一項」而己，修正
    前後二者之刑度並無差異，則依刑法第二條第一項前段規定，應適用裁判時即修
    正後槍砲彈藥刀械管制條例第十一條規定；核被告三人所為，被告甲○○係犯修
    正後槍砲彈藥刀械管制條例第十一條第四項之未經許可持有可發射子彈具有殺傷
    力之改造手槍罪、同條例第十二條第四項之未經許可持有子彈罪及刑法第一百九
    十六條第一項之行使偽造之通用紙幣罪；被告丙○○係犯修正後槍砲彈藥刀械管
    制條例第十一條第四項之未經許可寄藏可發射子彈具有殺傷力之改造手槍罪及同
    條例第十二條第四項之未經許可寄藏子彈罪；被告乙○○係犯刑法第一百九十六
    條第二項之行使偽造貨幣罪。被告丙○○所為寄藏行為，其當然含有持有之成分
    ，而吸收持有行為，自應不另論罪；被告甲○○意圖供行使之用而向他人買受而
    收集偽造之通用紙幣，嗣並進而行使之，其收集之低度行為，應為其後行使之高
    度行為所吸收，不另論罪；又被告行使偽造之通用紙幣，本即含有詐欺之性質，
    亦不另論罪；被告甲○○、丙○○分別同時持有、接受寄藏槍、彈之行為，均係
    一行為犯槍砲彈藥刀械管制條例第十一條第四項及第十二條第四項之罪，應依刑
    法第五十五條想像競合犯之規定，均從一重之槍砲彈藥刀械管制條例第十一條第
    四項之罪處斷。被告甲○○所犯未經許可持有可發射子彈具有殺傷力之改造手槍
    罪及刑法第一百九十六條第一項之行使偽造之通用紙幣罪二罪，犯意各別，行為
    互殊，犯罪構成要件不同，應予分論併罰。被告甲○○前曾於八十六年三月二十
    八日因違反麻醉藥品管理條例案件，經本院判處有期徒刑三月，於八十六年八月
    十九日經臺灣高等法院台中分院判決上訴駁回而告確定，於八十六年十一月二十
    八日送監執行，嗣並與其逃亡案件（軍法審判）所判處之有期徒刑八月，由台灣
    高等法院台中分院合併定其應執行刑為有期徒刑十月，於八十六年十二月六日執
    行完畢。被告丙○○於八十四年間，曾因傷害案件，經本院判處有期徒刑一年二
    月確定，甫於八十八年四月二十三日假釋期滿執行完畢，均有臺灣臺中地方法院
    檢察署刑案資料查註紀錄表及臺灣高等法院被告全國前案紀錄表各二紙附卷可憑
    ，其二人於五年內再犯本件有期徒刑以上之罪，均為累犯，應依法加重其刑。爰
    審酌被告三人各自之素行、智識程度，犯罪之動機、目的、手段、所生危害及犯
    後態度等一切情狀，各量處如主文所示之刑，並就被告甲○○部分定其應執行之
    刑及就併科罰金、罰金部分，均諭知易服勞役之折算標準，以示懲儆。
三、扣案改造手槍一枝（槍枝管制編號：0000000000號、含彈匣壹個），
    為違禁物，應依刑法第三十八條第一項第一款宣告沒收。至於子彈一顆已於鑑定
    時經試射完畢，而失其違禁物之性質，乃屬待棄廢品，爰不予宣告沒收。至於扣
    案之偽造臺灣銀行面額一千元通用紙幣十二張（其中號碼為ＣＭ９８６８４４Ｇ
    Ｙ者四張、ＤＬ８４５５６４ＢＵ者三張、ＣＴ２２２２１５ＧＶ者三張、ＣＫ
    ９３７２２５ＢＵ者二張），均應刑法第二百條規定，不問屬於犯人與否，併宣
    告沒收。
四、另被告甲○○、丙○○分別犯槍砲彈藥刀械管制條例第十一條第四項之罪，固經
    判處有期徒刑。惟按人民身體之自由應予保障，憲法第八條設有明文。限制人身
    自由之法律，其內容須符合憲法第二十三條所定要件。保安處分係對受處分人將
    來之危險性所為拘束其身體、自由等之處置，以達教化與治療之目的，為刑罰之
    補充制度。本諸法治國家保障人權之原理及刑法之保護作用，其法律規定之內容
    ，應受比例原則之規範，使保安處分之宣告，與行為人所為行為之嚴重性、行為
    人所表現之危險性，及對於行為人未來行為之期待性相當。槍砲彈藥刀械管制條
    例第十九條第一項規定：「犯第七條、第八條、第十條、第十一條、第十二條第
    一項至第三項、第十三條第一項至第三項之罪，經判處有期徒刑者，應於刑之執
    行完畢或赦免後，令入勞動場所，強制工作，其期間為三年。」此項規定不問對
    行為人有無預防矯治其社會危險性之必要，一律宣付強制工作三年，限制其中不
    具社會危險性之受處分人之身體、自由部分，其所採措施與所欲達成預防矯治之
    目的及所需程度，不合憲法第二十三條所定之比例原則。犯上開條例第十九條所
    定之罪，不問對行為人有無預防矯治其社會危險性之必要，一律宣付強制工作三
    年之部分，與本解釋意旨不符，應自本解釋公布之日起不予適用，大法官會議釋
    字第四七一號解釋甚明。查本案被告甲○○、丙○○分別僅係單純持有、受託保
    管具殺傷力之上開改造手槍一枝及放造子彈一顆，並非為供犯他罪之需而持有、
    寄藏，被告甲○○、丙○○均未持以犯他罪，且被告二人所持有、寄藏者係改造
    手槍，其殺傷力自不若制式手槍。故依其二人格及行為之特質觀之，對社會治安
    之危害，並非重大，且無刑法第九十條所定有犯罪習慣或以犯罪為常業或因遊蕩
    或懶惰成習而犯罪之情事，核無藉宣告強制工作，以預防矯治其社會危險性之必
    要，應無宣付強制工作之必要，附此敘明。
五、公訴意旨另以：被告甲○○明知未經許可，不得持有具有殺傷力之改造子彈，除
    於前揭時地，購買改造手槍一枝及改造子彈一顆外，尚有另外購買具殺傷力之改
    造子彈九顆，因認被告甲○○涉有槍砲彈藥刀械管制條例第十二條第四項罪嫌。
    並以被告甲○○於偵查中之自白為其論據。按被告之自白，不得作為有罪判決之
    唯一證據，仍應調查其他必要之證據，以察其是否與事實相符；又不能證明被告
    犯罪或其行為不罰者，應諭知無罪之判決，刑事訴訟法第一百五十六條第二項
    第三百零一條第一項分別定有明文。復按槍砲彈藥刀械管制條例第十二條第四項
    所稱之子彈，依同條例第四條第一項第二款規定，係指同條項第一款各式槍砲所
    使用之砲彈、子彈及其他具有殺傷力或破壞性之各類炸彈、爆裂物而言，是否構
    成犯罪，應以所持有之子彈具有殺傷力為其構成要件。經查：被告甲○○固於偵
    查及本院審理時自白：於八十七年間某日，在花蓮地區不詳處所，以新臺幣（下
    同）八萬元向姓名年籍不詳之成年人，購買改造手槍一枝及改造子彈十顆，其後
    並陸續遺失九顆子彈云云，惟遍查全卷，除其自白外，並無其他證據足資佐證被
    告之自白與事實相符，且該九顆子彈亦未扣案，致無法送鑑定認有無殺傷力，自
    難遽認被告甲○○有此部分犯行，此外，本院復查無其他證據足以證明被告甲○○確實持有另外具殺傷力之改造子彈九顆，揆諸上開規定，此部分係屬不能證明
    被告甲○○犯罪，本應為無罪之諭知，惟公訴意旨認此部分與前開有罪部分屬單
    純一罪之關係，爰不另為無罪之諭知，附此敘明。
六、公訴意旨另以：被告甲○○意圖供行使之用，於八十八年六月間起，陸續在臺中
    市○○路第一廣場，向另一不詳姓名、年籍之成年人，以一千元換取偽造之臺灣
    銀行面額一千元通用紙幣五張方式，購買收集偽造之通用紙幣，得手後，被告甲○○並基於行使偽造通用紙幣之概括犯意，陸續行使偽造之通用紙幣，因認被告
    甲○○亦涉有刑法第一百九十六條第一項之行使偽造之通用紙幣罪嫌。並以被告
    甲○○於偵查中之自白為其論據。按被告之自白，不得作為有罪判決之唯一證據
    ，仍應調查其他必要之證據，以察其是否與事實相符；又不能證明被告犯罪或其
    行為不罰者，應諭知無罪之判決，刑事訴訟法第一百五十六條第二項第三百零
    一條第一項分別定有明文。經查：被告甲○○固於偵查及本院審理時自白：於八
    十八年六月間起，在臺中市○○路第一廣場，向不詳姓名年籍之人買偽鈔，用完
    後再買，共買六次云云，惟遍查全卷，除其自白外，並無其他證據足資佐證被告
    之自白與事實相符，且亦無其他之偽鈔扣案可證及送鑑定認是否偽造，自難遽認
    被告甲○○有此部分犯行，此外，本院復查無其他證據足以證明被告甲○○確收
    集並行使其他之偽造通用紙幣，揆諸上開規定，此部分亦屬不能證明被告甲○○
    犯罪，本應為無罪之諭知，惟公訴意旨認此部分與前開有罪部分屬連續犯裁判上
    一罪之關係，爰不另為無罪之諭知，附此敘明。
據上論斷，應依刑事訴訟法第二百九十九條第一項前段，修正後槍砲彈藥刀械管制條
例第十一條第四項、第十二條第四項，刑法第二條第一項前段、第十一條前段、第一
百九十六條第一項、第二項、第五十五條前段、第四十七條、第五十一條第五款、第
四十二條第二項、第二百條、第三十八條第一項第一款，罰金罰鍰提高標準條例第一
條前段、第二條，判決如主文。
本案經檢察官洪培根到庭執行職務。
中      華      民      國      八十九      年      十    月    十八    日
                                  臺灣臺中地方法院刑事第一庭
                                        法  官  楊  國  精
右正本證明與原本無異。
如不服本判決，應於送達後十日內向本院提出上訴狀 （須附繕本） ，上訴於台灣高
法院台中分院。
                                        書記官
中      華      民      國      八十九      年      十    月    十八    日
附錄：本案論罪科刑法條全文
槍砲彈藥刀械管制條例第十一條第四項
未經許可，持有、寄藏或意圖販賣而陳列第一項所列槍砲者，處一年以上七年以下有
期徒刑，併科新臺幣七百萬元以下罰金。
槍砲彈藥刀械管制條例第十二條第四項
未經許可，持有、寄藏或意圖販賣而陳列子彈者，處五年以下有期徒刑，併科新臺幣
三百萬元以下罰金。
刑法第一百九十六條
行使偽造、變造之通用貨幣、紙幣、銀行券或意圖供行使之用而收集或交付於人者，
處三年以上十年以下有期徒刑，得併科五千元以下罰金。
收受後方知為偽造、變造之通用貨幣、紙幣、銀行券，而仍行使，或意圖供行使之用
而交付於人者，處五百元以下罰金。
第一項之未遂犯罰之。


司法院資訊處製作；財團法人民間司法改革基金會備份。
